臺灣高等法院民事判決
108年度上易字第1141號
上  訴  人  周家丞  
訴訟代理人  范值誠律師
複  代理人  林桓誼律師
被  上訴人  余翠玲  

            陳誌祥  
共      同
訴訟代理人  曾桂釵律師
複  代理人  柯雯心

上列當事人間請求損害賠償事件，上訴人對於中華民國108年7月
8日臺灣新竹地方法院108年度訴字第407號第一審判決提起上訴
，本院於109年3月4日言詞辯論終結，判決如下：
    主  文
上訴駁回。
第二審訴訟費用由上訴人負擔。
    事實及理由
一、上訴人主張：伊與被上訴人甲○○原為夫妻，於民國106年6月
    12日協議離婚，然伊於107年1月間接獲新竹○○○○○○○○來函，
    始知甲○○於000年00月00日產下1女，且為婚姻關係存續中與
    被上訴人乙○○通姦所生，被上訴人之通姦、相姦行為，業經
    刑事簡易判決在案，顯已嚴重侵害伊基於配偶關係之身分法
    益，致伊精神上受有極大創傷，甚至影響工作狀況，迄今仍
    無法正常工作。又伊與甲○○之婚姻固有因相處上之歧見產生
    摩擦，致甲○○另在外租屋居住，然尚未構成難以挽回之破綻
    ，且分居期間，伊與甲○○仍會抽空一同外出逛街、用餐，相
    處情形與一般夫妻並無二致。伊與甲○○離婚之原因實乃乙○○
    之刻意介入，甲○○懷孕後，為免東窗事發，始積極與伊進行
    離婚協商，故被上訴人侵權行為之情事重大等語。爰依侵權
    行為之法律關係，求為命被上訴人連帶給付新臺幣（下同）
    100萬元，及自起訴狀繕本送達翌日起加計法定遲延利息之
    判決（上訴人逾上開範圍之請求，原審為其敗訴之判決，未
    據聲明不服，不予贅述）。並陳明願供擔保，請准宣告假執
    行。
二、被上訴人則以：伊等不否認於上訴人與甲○○婚姻關係存續期
    間，有為通姦、相姦之行為，然上訴人與甲○○之婚姻早已破
    裂，肇因於上訴人長期之言語、精神虐待；於甲○○待業期間
    ，對甲○○施以冷暴力，經濟箝制；於甲○○就職後，又對甲○○
    疑神疑鬼，甚至跟蹤甲○○，並貶低甲○○之職業，動輒出言辱
    罵甲○○，令甲○○深感不受尊重、信任，內心承受極大壓力及
    痛苦。甲○○因不堪上訴人之虐待，而於104年11月與上訴人
    分居，上訴人仍不時至甲○○住處附近窺視甲○○，甚至用撞門
    等方式逼迫甲○○開門入內搜查；甲○○與上訴人見面均係為商
    談離婚，並無上訴人所稱感情回溫之情事存在。又伊等固於
    甲○○未處理好婚姻關係之情況下而交往，並發生性行為，然
    上訴人辭職更換工作係屬常態，且其知悉本件侵權事實之前
    後，均不時前往世界各地旅遊，並無如其所述之精神上受有
    極大傷害等語，資為抗辯。
三、原審判命被上訴人應連帶給付上訴人50萬元，及自107年12
    月13日起至清償日止，按週年利率5％計算之利息，並駁回上
    訴人其餘之訴。上訴人不服，就其敗訴部分提起部分上訴，
    並聲明：
    ㈠原判決駁回上訴人後開第二項請求部分廢棄。
    ㈡前開廢棄部分，被上訴人應再連帶給付上訴人50萬元，及
      自起訴狀繕本送達翌日起至清償日，按週年利率5％計算之
      利息。
    被上訴人答辯聲明：上訴駁回。
四、兩造不爭執事項：
    ㈠上訴人與甲○○於102年4月22日結婚，106年6月12日協議離
      婚，有戶籍謄本、離婚協議書附卷可稽（見原法院107年
      度竹簡附民字第72號卷《下稱附民卷》第8至11頁）。
    ㈡上訴人於107年1月間接獲新竹○○○○○○○○通知，始知被上訴
      人於上訴人與甲○○婚姻關係存續間發生性行為，甲○○並於
      000年00月間產下1女，有新竹○○○○○○○○107年1月5日竹市
      東戶字第1070000104號函、戶籍謄本在卷可按（見附民卷
      第12至14頁）。
五、上訴人主張：被上訴人於伊與甲○○婚姻關係存續間發生性行
    為，侵害伊配偶權，並因此懷孕導致伊與甲○○離婚，嗣甲○○
    產下1女，致伊身心受創，爰依民法第184條第1項、第185條
    第1項、第195條第1項及第3項規定，請求被上訴人連帶給付
    100萬元本息等語；被上訴人雖不否認其等有侵害上訴人配
    偶權之侵權行為，惟辯稱甲○○與上訴人之婚姻早因上訴人之
    行徑而生破綻，並以前詞置辯。是本件之爭點在於：上訴人
    依侵權行為之法律關係，請求被上訴人連帶給付100萬元本
    息，有無理由？茲分述如下。
六、按因故意或過失，不法侵害他人之權利者，負損害賠償責任
    ；故意以背於善良風俗之方法，加損害於他人者亦同；數人
    共同不法侵害他人之權利者，連帶負損害賠償責任，民法第
    184條第1項、第185條第1項前段分別定有明文。次按不法侵
    害他人之身體、健康、名譽、自由、信用、隱私、貞操，或
    不法侵害其他人格法益而情節重大者，被害人雖非財產上之
    損害，亦得請求賠償相當之金額；前二項規定，於不法侵害
    他人基於父、母、子、女或配偶關係之身分法益而情節重大
    者，準用之，同法第195條第1項前段及第3項亦定有明文。
    次按「婚姻係以夫妻之共同生活為其目的，配偶應互相協力
    保持其共同生活之圓滿安全及幸福，而夫妻互守誠實，係為
    確保其共同生活之圓滿安全及幸福之必要條件，故應解為配
    偶因婚姻契約而互負誠實之義務，配偶之一方行為不誠實，
    破壞共同生活之圓滿安全及幸福者，即為違反因婚姻契約之
    義務而侵害他方之權利」（最高法院55年度台上字第2053號
    判決要旨參照）。又民事侵權行為所保護之配偶權，係指配
    偶間因婚姻而成立以互負誠實義務為內容的權利，因此一方
    配偶與第三人通姦時，係共同侵害他方配偶之配偶權，且配
    偶權涵蓋之範圍，依社會通念，係指違反配偶因婚姻關係應
    負之誠實義務，足以破壞夫妻共同生活之圓滿、安全及幸福
    行為均屬之。是如明知為有夫之婦而仍與之通姦，依社會一
    般觀念，不得謂非有以違背善良風俗之方法，加損害於他人
    之故意，茍其配偶確因此受有財產上或非財產上之損害，依
    民法第184條第1項後段，自亦得請求賠償。是夫妻一方主張
    因其配偶與他人通姦而受有非財產上之損害者，自得依民法
    第184條第1項後段及第195條第1項、第3項規定，請求通姦
    之配偶與他人賠償非財產上之損害。經查：
（一）甲○○與上訴人於102年4月22日結婚，嗣於106年6月12日離
      婚，乙○○亦明知甲○○於上開期間係有配偶之人。詎甲○○、
      乙○○竟各基於通姦、相姦之犯意，於106年3月25日，在乙
      ○○位於新竹市○○路○段00巷0號0樓之住處，為性交行為，
      甲○○因此懷孕並於000年00月00日產下1女，嗣經親子鑑定
      為乙○○之女，上訴人始悉上情。而被上訴人所為上開通姦
      、相姦行為，業經臺灣新竹地方檢察署聲請簡易判決處刑
      （107年度偵字第9593號），原法院以107年度竹簡字第12
      60號刑事判決甲○○犯通姦罪、乙○○犯相姦罪，各處有期徒
      刑3月，有上開刑事判決可稽（見原審卷第13至15頁），
      上開事實堪予認定。
（二）被上訴人間之通姦、相姦行為，足以破壞上訴人與甲○○間
      婚姻共同生活之圓滿、安全與幸福，顯已對上訴人基於配
      偶之身分法益造成侵害，自屬情節重大，堪認上訴人受有
      精神上之痛苦。是以，上訴人請求被上訴人賠償其所受非
      財產上之損害，自屬有據。
七、按慰藉金之賠償須以人格權遭遇侵害，使精神上受有痛苦為
    必要，其核給之標準固與財產上損害之計算不同，然非不可
    斟酌雙方身分資力與加害程度，及其他各種情形核定相當之
    數額。又以人格權遭遇侵害，受有精神上之痛苦，而請求慰
    藉金之賠償，其核給之標準，須斟酌雙方之身分、地位、資
    力、經濟狀況、加害程度、受損情況及其他各種情形核定相
    當之數額（最高法院51年度台上字第223號判決、86年度台
    上字第3537號判決意旨參照）。
（一）經查，上訴人為碩士畢業，目前無業，107年度所得為83
      萬1,855元，名下有4筆不動產、5筆投資，財產總額為288
      萬8,844元；甲○○為技術學院畢業，目前無業，107年度所
      得為22萬1,861元，名下有1筆投資，財產總額為5萬元；
      乙○○為大學畢業，目前擔任工程師，107年度所得為60萬8
      ,896元，名下有汽車1輛，財產總額為0元等情，為兩造所
      是認（見原審卷第50至51頁，本院卷第282頁），並有稅
      務電子閘門財產所得調件明細表附卷可參（見原審卷第19
      至35頁）。 
（二）次查，上訴人與甲○○於離婚前即因爭執、摩擦等情而分居
      ，為兩造所不爭執，觀諸被上訴人提出其與甲○○之對話錄
      音及譯文（見本院卷第197至201頁），甲○○表示：「為什
      麼我會變成這樣，你剛剛也有講，因為我們就一直不合，
      有時候不合、合、不合、合、不合，久而久之也產生那個
      間隙，你剛剛不是也這樣跟我講？」、「我哪知道你會對
      我，你之前就打過我啊，如果你到時候要對我怎樣我也沒
      轍啊！」等語，顯見上訴人與甲○○於婚姻關係存續中，感
      情時而合睦，時而不睦，並有爭吵，且曾出現肢體衝突，
      夫妻間之互動已生嫌隙；然上訴人亦向甲○○表示其有看心
      理醫生、因天氣冷欲購買寢具給甲○○等語（見本院卷第20
      1頁），足見上訴人為維繫其與甲○○之婚姻，給予甲○○相
      當之關心，並曾為挽回甲○○而努力；然甲○○未為適當回應
      ，妥善處理其與上訴人之婚姻關係，反而與乙○○展開交往
      ，進而發生性行為並懷孕生女，因此加強與上訴人離婚之
      意志，致婚姻發生重大破綻達於無法挽回之地步；嗣上訴
      人離婚後，接獲新竹○○○○○○○○之通知，知悉上情，及甲○○
      與其離婚後旋與乙○○再婚等情，上訴人主張其因此遭受更
      大痛苦，尚屬可取。
（三）惟上訴人與甲○○辦理離婚當時，雖不知悉被上訴人間之通
      姦、相姦行為，惟其在與甲○○相處不睦，無法挽回之情形
      下，亦已感覺無法與甲○○繼續維繫婚姻關係，始與甲○○兩
      願離婚，並於離婚協議書上載明其等個性不合、感情不睦
      等內容（見附民卷第9頁），堪認被上訴人之上開通姦、
      相姦行為，固係導致上訴人無法挽回甲○○之主因，但上訴
      人與甲○○於婚姻關係中，因個性不合，相處不睦，時而爭
      吵，亦為其婚姻產生破綻之次因。
（四）綜合上情，爰審酌被上訴人侵權行為之態樣，上訴人受損
      害之程度，與兩造身分、資力等情，及其他一切情狀，認
      上訴人請求被上訴人連帶賠償之精神慰撫金以50萬元為適
      當。
八、綜上所述，上訴人依侵權行為法律關係，請求被上訴人連帶
    給付慰撫金50萬元，及自107年12月13日起至清償日止，按
    週年利率5%計算之利息之判決，為有理由，應予准許；逾此
    範圍之請求，為無理由，不應准許。從而，原審就上開不應
    准許部分，為上訴人敗訴之判決，核無不合，上訴論旨指摘
    原判決此部分不當，求予廢棄改判，為無理由，應予駁回。
九、本件事證已臻明確，兩造其餘攻擊、防禦方法及所提證據，
    經審酌後認與判決結果不生影響，爰不予逐一論列。又被上
    訴人聲請調閱上訴人102年至108年之勞工保險被保險人投保
    資料表及明細、傳喚證人鄭瑞溶、余萬勳，以證明上訴人工
    作更換頻繁為其習性、上訴人曾對甲○○口出惡言、上訴人與
    甲○○分居後即協商離婚等，核其待證事實並不足以影響本件
    判決之結果，自無調查之必要，併此敘明。
十、據上論結，本件上訴為無理由，依民事訴訟法第449條第1項
    、第78條，判決如主文。
中    華    民    國    109   年    3     月    18    日
                  民事第二十二庭  
                      審判長法  官  張靜女
                            法  官  曾部倫
                            法  官  丁蓓蓓
正本係照原本作成。
不得上訴。
中    華    民    國    109   年    3     月    18    日
                            書記官  余姿慧